【裁判字號】    95,破抗,24
【裁判日期】    950428
【裁判案由】    宣告破產
【裁判全文】
臺灣高等法院民事裁定                  95年度破抗字第24號
抗  告  人
即  債權人  臺灣新光商業銀行股份有限公司
            （原名誠泰商業銀行股份有限公司）
                      、28、.
法定代理人  丙○○
代  理  人  乙○○
相  對  人
即  債務人  甲○○
上列抗告人因相對人聲請宣告破產事件，對於中華民國95年3月
13日臺灣基隆地方法院95年度破字第2號裁定提起抗告，本院裁
定如下：
    主  文
原裁定廢棄。
相對人於原法院之聲請駁回。
聲請及抗告費用均由相對人負擔。
    理  由
一本件相對人即債務人於原法院聲請意旨略以：伊自民國93年6
  月30日自勁宏科技股份有限公司（下稱勁宏公司）離職後，為
  支付自己開銷、父母生活費、醫療費用及房貸，乃以辦卡代償
  或民間小額信用貸款方式支應，至94年3月、4月間，已發生無
  力負荷債務之情形，迄至同年9月更無力再清償卡債，目前負
  債新臺幣（下同）458萬3,530元。雖伊現已返回勁宏公司任職
  ，惟月薪僅4萬元，於扣除生活費1萬餘元、父母生活費1萬元
  、房貸8,000餘元，所剩不足1萬元，無法支付債權銀行最低分
  期攤還金，已不能清償債務，經伊親友籌措30萬元暫放伊委任
  律師（詹順貴）處，充作日後破產財團財產。爰聲請宣告破產
  等語。
二原法院以：相對人之債權人為二人以上，其負債為458萬3,530
  元，資產僅30萬元，顯不足清償所負債務；況相對人月薪祇4
  萬元，扣除生活所需，顯有不能支付之情形，且無法進入銀行
  公會所設無擔保債務協商機制之可能，惟其資產30萬元，應足
  以支付破產財團之費用。爰宣告相對人破產，選任詹順貴律師
  為其破產管理人，並定申報債權期間及第一次債權人會議日期
  、地點。
三抗告意旨略以：相對人未提出向其親友籌措30萬元之贈與契約
  ，以證明有破產財團財產；縱令有之，則於負擔繁複之破產程
  序費用後，亦難清償破產財團債務，此破產程序顯無法公平滿
  足多數債權人之債權；況相對人年僅34歲，正值壯年，倘努力
  工作，仍有還清債務之日，自無宣告破產之實益等語。詎原裁
  定竟准許宣告相對人破產，顯於法未合。為此提起抗告，求為
  廢棄原裁定，並駁回相對人之聲請等語。
四按破產，對債務人不能清償債務者，除另有規定外，得因債權
  人或債務人之聲請宣告之，破產法第1條、第57條、第58條第1
  項固分別定有明文。惟依同法第148條規定：「破產宣告後，
  如破產財團之財產不敷清償財團費用及財團債務時，法院因破
  產管理人之聲請，應以裁定宣告破產終止。」是以法院就破產
  之聲請，以職權為必要之調查，倘債務人確係毫無財產，則破
  產財團不能構成，或債務人之財產不敷清償破產財團費用及財
  團債務，無從依破產程序清理其債務時，並無宣告破產之實益
  ，得裁定駁回聲請（司法院25年院字第1505號解釋、最高法院
  86年度台抗字第479號裁定意旨參照）。
五經查，相對人於93年度之給付總額，包括勁宏公司給付之薪資
  30萬元及四通旅行社有限公司給付之獎金6,150元，別無恆產
  ，有稅務電子閘門財產所得調件明細表可稽（見本院卷第16頁
  ），而相對人於93年6月30日自勁宏公司離職後，長期失業，
  有離職證明、行政院勞工委員會職業訓練局基隆就業服務站綜
  合服務區(三)出具之失業認定收執聯等件影本足憑（見原審卷第
  8、9頁），應認上開給付總額屬相對人失業前所得，迄今應無
  所剩。雖相對人提出元貞聯合法律事務所94年12月23日收據影
  本，以為其籌措破產財團財產之證明，惟相對人之代理人既於
  原審陳稱上開收據係其律師事務所統一製作等語明確（見原審
  卷第34頁），並未再提出何人贈與及相對人收到該款項之真憑
  實據，形同相對人所自為之私文書，難謂已成立贈與之法律關
  係。況依上開收據內載：「茲收到甲○○先生新台幣拾萬元
  整。項目：暫收破產財團之財產。本項費用為暫收款，若法院
  裁定得宣告破產，直接由本所移交給破產管理人之指定帳戶，
  若聲請無效，則返還原籌措資金之親屬。此據元貞聯合法律事
  務所詹順貴律師」等字觀之（見原審卷第15頁），顯見該30萬
  元尚非屬相對人之財產，否則無庸附有「若聲請（宣告破產）
  無效，則返還原籌措資金之親屬」之條件。縱令相對人嗣再提
  出同事務所於同日所製內載：「茲收到甲○○先生新台幣拾
  萬元整。項目：破產財團之財產。本項費用為本事務所暫收款
  ，於法院裁定宣告破產後，直接由本所移交給破產管理人」等
  字之收據影本為憑（見原審卷第65頁），亦不能證明相對人確
  有該筆30萬元之財產存在。至相對人所稱已於過年後返回勁宏
  公司任職，月薪4萬元乙節，未據提出在職證明或薪資所得證
  明為佐，尚難採信。縱令屬實，依相對人所述，其每月薪資於
  扣除生活費及房貸，所剩不足1萬元，亦不敷清償破產財團費
  用及財團債務。相對人之財產既不敷清償破產財團費用及財團
  債務，依上開說明，即無從依破產程序清理其債務，自無宣告
  破產之實益。原法院准許相對人之聲請，對之宣告破產，自有
  未洽。抗告意旨指摘原裁定不當，求予廢棄改判，為有理由。
  應由本院予以廢棄，改判如主文第二項所示。爰裁定如主文。
中    華    民    國    95    年    4     月    28    日
                  民事第十六庭審判長法  官  沈方維
                                    法  官  湯美玉
                                    法  官  張競文
正本係照原本作成。
本裁定除以適用法規顯有錯誤為理由，並經本院許可外，不得再
抗告。如提起再抗告，應於收受後10日內委任律師為訴訟代理人
向本院提出再抗告狀。並繳納再抗告費新台幣１千元。
中    華    民    國    95    年    5     月    1     日
                                    書記官  章大富


司法院資訊處製作；財團法人民間司法改革基金會備份。
